臺灣高雄地方法院刑事判決　　　　　　　94年度訴字第2666號
公　訴　人　臺灣高雄地方法院檢察署檢察官
被　　　告　丁○○
　　　　　　己○○
　　　　　　乙○○
　　　　　　辛○○
　　　　　　丙○○
　　　　　　庚○○
　　　　　　子○○
　　　　　　丑○○
　　　　　　壬○○
　　　　　　癸○○
上列被告因違反稅捐稽徵法案件，經檢察官提起公訴（臺灣高雄
地方法院檢察署94年度偵字第6662號）及移送併辦（臺灣板橋地
方法院檢察署93年度偵字第11326 、14732 、17824 號），被告
於本院準備程序進行中，就被訴及移送併辦部分事實，均為有罪
之陳述，經本院告知簡式審判之旨，並聽取被告及公訴人之意見
後，合議庭裁定由受命法官獨任進行簡式審判程序，本院判決如
下：
    主  文
丁○○、丙○○、庚○○、子○○連續納稅義務人以詐術逃漏稅
捐，各處有期徒刑伍月，如易科罰金，均以佰元折算壹日。均
緩刑貳年。
己○○、乙○○、辛○○、丑○○、壬○○、癸○○納稅義務人
以詐術逃漏稅捐，各處有期徒刑月，如易科罰金，均以佰元
折算壹日。均緩刑貳年。
    事  實
一、丁○○、己○○、乙○○、辛○○、丙○○、庚○○、子○○、丑○○、壬○○、癸○○均係納稅義務人，因由董景村
    （幫助逃漏稅捐犯行另經判決確定）處得悉可以新臺幣（下
    同）12,000元之代價，取得捐贈甲○○○○200,000 元之收
    據，或以6,000 元之代價，取得捐贈前開政黨100,000 元之
    收據，藉以持向稅捐稽徵機關申報當年度個人綜合所得稅，
    作為列舉扣除額之憑證，丁○○、丙○○、庚○○、子○○
    即基於以詐術逃漏個人綜合所得稅之概括犯意；己○○、乙○○、辛○○、丑○○、壬○○、癸○○則基於以詐術逃漏
    個人綜合所得稅之犯意，分別於附表所示之時間，各以如附
    表所示之金額，取得如附表所示之政黨受贈收據後，分別持
    向稅捐機關申報如附表所示各該年度個人綜合所得稅，作為
    列舉扣除額之憑證，虛增列舉扣除額，藉此方式逃漏如附表
    所示之稅額。嗣因財政部高雄市國稅局苓雅稽徵所、新興稽
    徵所發覺有異，函請甲○○○○確認，經該黨轉請法務部檢
    察司函送高雄地方法院檢察署檢察官偵查，及內政部警政署
    刑事警察局查獲卓永龍、張安證等人偽造甲○○○○政黨受
    贈收據（均另案判決確定），循線查獲上情。
二、案經甲○○○○轉請法務部檢察司函送臺灣高雄地方法院檢
    察署檢察官偵查起訴及內政部警政署刑事警察局移請臺灣板
    橋地方法院檢察署檢察官移送併辦。
    理  由
一、本件被告丁○○、己○○、乙○○、辛○○、丙○○、庚○○、子○○、丑○○、壬○○、癸○○所犯為死刑、無期徒
    刑、最輕本刑為3 年以上有期徒刑以外之罪，渠等於本院準
    備程序進行中，就被訴及移送併辦部分之事實，均為有罪之
    陳述，經本院告知簡式審判程序之旨，並聽取被告及公訴人
    之意見後，合議庭乃裁定由受命法官獨任進行簡式審判程序
    ，合先敘明。
二、前揭事實，業據被告丁○○、己○○、乙○○、辛○○、丙○○、庚○○、子○○、丑○○、壬○○、癸○○於偵訊及
    本院審理時坦承不諱，核與證人董景村、張安政、卓永龍於
    偵訊時之證述相符，並有下列書證足資佐證：
 (一) 被告丁○○部分：其以如附表編號1 所示時間、金額所取得
    如附表編號1 所示之政黨受贈收據，據以申報88、89年度個
    人綜合所得稅等情，有前開政黨受贈收據2 紙（見發查卷第
    5 頁、第6 頁）、88、89年度綜合所得稅結算申報書各1 份
    、89年度綜合所得稅核定通知書1 份（見發查卷第121 、12
    2 頁、本院卷第40頁）附卷可稽。其逃漏各該年度綜合所得
    稅額各為42,000元乙節，亦有88、89年度國稅局罰鍰處分書
    各1 份及財政部高雄市國稅局新興稽徵所（下稱新興稽徵所
    ）94年5 月2 日財高國稅新綜所字第0940003352號函1 份在
    卷足參（見他字卷第24頁、第28頁、第6662號偵卷第26頁）
    。
 (二) 被告丙○○、庚○○、子○○部分：渠等以如附表編號5 至
    7 所示時間、金額所取得如附表編號5 至7 所示之政黨受贈
    收據，據以申報89、90年度個人綜合所得稅等情，有政黨受
    贈收據6 紙（見93年度發查字第1629號卷第14至16頁、第20
    至22頁）、89、90年度綜合所得稅結算申報書、核定通知書
    各3 份（見本院卷第68、76、81、85、96、100 頁、發查卷
    第48、56、75、81、89、65頁）附卷可稽。又渠等各逃漏如
    附表編號5 至7 所示之綜合所得稅額，亦有財政部高雄市國
    稅局苓雅稽徵所（下稱苓雅稽徵所）94年4 月25日財高國稅
    苓綜所字第0940007090號函1 份在卷可考（第6662號偵卷第
    27頁）。
 (三) 被告己○○、乙○○、辛○○、丑○○、壬○○部分：渠等
    以如附表編號2 、3 、4 、8 、9 所示時間、金額所取得如
    附表編號2 、3 、4 、8 、9 所示之政黨受贈收據，據以申
    報89年度個人綜合所得稅等情，有政黨受贈收據5 紙（見93
    年度發查字第1629號卷第18、7 、8 、17、19頁）、89年度
    綜合所得稅結算申報書、核定通知書各5 份（見本院卷第68
    、76、81、8 5 、96、100 頁、發查卷第48、56、75、81、
    89、65頁）附卷可稽。又渠等各逃漏如附表編號2 、3 、4
    、8 、9 所示之綜合所得稅額，亦有違章案件罰鍰繳款書3
    份（他字卷第37、35、23頁）、苓雅稽徵所、新興稽徵所上
    開函文各1 份（見第6662號偵卷第26、27頁）及丑○○補繳
    89年度稅款及罰鍰之電腦查詢資料2 紙（第6662號偵卷第21
    頁）在卷可按。
 (四) 被告癸○○部分：其以如附表編號10所示時間、金額所取得
    如附表編號10所示之政黨受贈收據，據以申報90年度個人綜
    合所得稅等情，有前開政黨受贈收據1 紙（見發查卷第23頁
    ）、90年度綜合所得稅結算申報書、核定通知書各1 份（見
    本院卷第113 頁、發查卷第108 頁）附卷可稽。其逃漏該年
    度綜合所得稅額42,000元乙節，亦有90年度違章案件罰鍰繳
    款書1 份及苓雅稽徵所上開函文1 份在卷足憑（見他字卷第
    21頁、第6662號偵卷第26頁）。是被告丁○○、己○○、乙○○、辛○○、丙○○、庚○○、子○○、丑○○、壬○○
    、癸○○前開自白核與卷證相符，應堪採信。本件事證明確
    ，被告逃漏稅捐之犯行洵堪認定，應予依法論科。
三、被告丁○○、己○○、乙○○、辛○○、丙○○、庚○○、
    子○○、丑○○、壬○○、癸○○明知並無前開金額之捐款
    ，仍持前開收據申報各該年度個人綜合所得稅，作為列舉扣
    除額之憑證，虛增扣除額而逃漏稅捐。核其所為，均係犯稅
    捐稽徵法第41條之逃漏稅捐罪。其中被告丁○○先後於88、
    89年度；被告丙○○、庚○○、子○○先後於89、90年度，
    均以同一手法逃漏稅捐，時間緊接，觸犯構成要件相同之罪
    名，顯係基於概括犯意反覆為之，為連續犯，應依刑法第56
    條論以一罪，並加重其刑。併案部分雖未據起訴，然顯與上
    開業經起訴並經論罪科刑部分為同一犯罪事實，本院自得一
    併審理。爰審酌被告丁○○、己○○、乙○○、辛○○、丙○○、庚○○、子○○、丑○○、壬○○、癸○○貪圖私利
    ，逃漏稅捐，影響國家財政收入及稅賦之公平性，惟念渠等
    事後均坦承犯行，犯後態度良好及其智識程度、生活狀況、
    逃漏稅捐之金額非鉅等一切情狀，各量處如主文所示之刑，
    併均諭知易科罰金之標準，以資懲儆。末查，被告丁○○、
    己○○、乙○○、辛○○、丙○○、庚○○、子○○、丑○○、壬○○、癸○○前均未曾受有期徒刑以上刑之宣告，有
    臺灣高等法院被告前案紀錄表在卷可按，其因一時失慮，致
    犯本罪，均已補繳漏稅金額及罰鍰，有前開罰鍰處分書、違
    章案件罰鍰繳款書在卷可考，得不償失，且於偵審時始終坦
    承犯行，深知悔悟，本院認被告經罰鍰及此次偵審教訓後，
    當知警惕，信無再犯之虞，因認其所受宣告之刑，以暫不執
    行為適當，爰均併予宣告緩刑2 年，用啟自新。
四、公訴意旨認被告丁○○、己○○、乙○○、辛○○、丙○○
    、庚○○、子○○、丑○○、壬○○、癸○○持上開偽造之
    收據申報個人綜合所得稅之行為，均另涉犯刑法第216 條、
    第210 條之行使偽造私文書罪嫌等語。惟按刑法上行使偽造
    文書罪之成立，以明知為偽造之文書而故意行使為要件，若
    不知該文書係屬偽造，縱有行使，亦屬無故意之行為，應不
    為罪（最高法院19年上字第653 號判例要旨參照）。本件被
    告丁○○、己○○、乙○○、辛○○、丙○○、庚○○、子
    ○○、丑○○、壬○○、癸○○固均以不足之捐款而報全額
    之捐款，然均堅詞否認知悉前開收據係屬偽造。經查，證人
    董景村於偵訊時結證稱：「是丁○○將需要（政黨受贈收據
    ）人姓名、年籍資料寄來給我，我再寄給卓永龍，卓永龍開
    好收據後再寄來給我，我再寄給丁○○」、「（問：為何要
    幫忙賣收據？）是幫有需要的人節稅。因為我之前在國泰銀
    行服務，我認識的人比較多，卓永龍主動到國泰銀行找我」
    等語（見發查卷第153 頁），證人張安政於偵訊時亦結證稱
    ：「（受贈收據來源？）是卓（永龍）拿給我」、「我當時
    不知道那（收據）是偽造的」、「（問：你寫收據時有無見
    過捐款人？）沒有」等語（見發查卷第144 頁），參諸證人
    卓永龍於偵訊時結證稱：「（問：這些丁○○、己○○、乙○○、辛○○、丙○○、庚○○、子○○、丑○○、壬○○
    、癸○○之政黨受贈收據是否你們偽造的？）除壬○○89年
    度、丙○○90年度（2 張收據）是張安政寫的，其他都是我
    寫的」、「（問：他們如何知道要向你買收據呢？）高雄的
    是透過董景村向我買的，那些捐款名義人我都未曾見過，董
    景村將資料寄給我，我處理好寄回給他」等語（見發查卷第
    137 、138 頁），顯見被告丁○○、己○○、乙○○、辛○○、丙○○、庚○○、子○○、丑○○、壬○○、癸○○等
    人均僅係透過證人董景村取得對價不相當之收據，並不知悉
    該等收據由何人製作，與證人卓永龍、張安政亦無接觸，應
    無從知悉卓永龍、張安政等偽造上開收據之事實。且衡諸常
    情，若非參與政黨黨務之人員，一般捐款人對於政黨受贈收
    據之真偽，難於判斷，況渠等取得收據之目的原在逃漏稅捐
    ，收據之真偽亦非渠等所關心，益徵渠等所辯不知該等收據
    係屬偽造等語，信而有徵，當非子虛。是本件既無證據足資
    證明被告等人於報稅前或報稅當時，已知該等收據係屬偽造
    ，揆諸前開說明，自不得以前開罪名相繩。惟公訴意旨既認
    此部分與前開論罪部分，有手段、目的之牽連關係，屬裁判
    上一罪，爰不另為無罪之諭知。至前開偽造之收據上載有偽
    造印文之部分，本院既認被告等人並無行使偽造私文書犯行
    ，自亦無從依刑法第219 條之規定宣告沒收，併此敘明。
據上論斷，應依刑事訴訟法第299 條第1 項前段，稅捐稽徵法第
41條，刑法第11條前段、第56條、第41條第1 項前段，罰金罰鍰
提高標準條例第2 條，判決如主文。
本案經檢察官戊○○到庭執行職務。
中　　華　　民　　國　　94　　年　　11　　月　　11　　日
                  刑事第六庭  法  官   林柏壽
以上正本證明與原本無異。
如不服本判決，得自收受送達之日起10日內，向本院提起上訴。
中　　華　　民　　國　　94　　年　　11　　月　　11　　日
                              書記官   林國龍
附錄本案論罪科刑法條全文：
稅捐稽徵法第41條
納稅義務人以詐術或其他不正當方法逃漏稅捐者，處5 年以下有
期徒刑、拘役或科或併科新臺幣6 萬元下以罰金。
┌───────────────────────────────────┐
│附表（稅種：個人綜合所得稅；金額：新臺幣）          94年度訴字第2666號│
├──┬────┬────┬───────┬────┬────┬────┤
│編號│納稅義務│實際捐贈│收據所載捐款金│申報年度│申報時間│逃漏稅額│
│    │人姓名  │金額    │額、日期及捐款│        │及稽徵機│        │
│    │        │        │人            │        │關      │        │
├──┼────┼────┼───────┼────┼────┼────┤
│ 1  │丁○○（│12,000元│200,000元     │88年度  │89年4 月│42,000元│
│    │以其配偶│        │88年5月2日    │        │2 日、新│        │
│    │簡居蓮名│        │捐贈人：丁○○│        │興稽徵所│        │
│    │義申報）├────┼───────┼────┼────┼────┤
│    │        │12,000元│200,000元     │89年度  │90年4 月│42,000元│
│    │        │        │89年6月1日    │        │27日、新│        │
│    │        │        │捐贈人：丁○○│        │興稽徵所│        │
├──┼────┼────┼───────┼────┼────┼────┤
│ 2  │己○○  │12,000元│200,000元     │89年度  │90年3 月│26,000元│
│    │        │        │89年6月6日    │        │29日、苓│        │
│    │        │        │捐贈人：己○○│        │雅稽徵所│        │
├──┼────┼────┼───────┼────┼────┼────┤
│ 3  │乙○○  │12,000元│200,000元     │89年度  │90年3 月│54,208元│
│    │        │        │89年6月6日    │        │29日、新│        │
│    │        │        │捐贈人：乙○○│        │興稽徵所│        │
├──┼────┼────┼───────┼────┼────┼────┤
│ 4  │辛○○（│12,000元│200,000元     │89年度  │90年4 月│24,212元│
│    │以其配偶│        │89年6月10日   │        │30日、新│        │
│    │翁麗香名│        │捐贈人：辛○○│        │興稽徵所│        │
│    │義申報）│        │              │        │        │        │
├──┼────┼────┼───────┼────┼────┼────┤
│ 5  │丙○○  │12,000元│200,000元     │89年度  │90年3 月│47,624元│
│    │        │        │89年6月1日    │        │30日、苓│        │
│    │        │        │捐贈人：丙○○│        │雅稽徵所│        │
│    │        ├────┼───────┼────┼────┼────┤
│    │        │12,000元│200,000元     │90年度  │91年6 月│42,001元│
│    │        │        │90年7月1日    │        │6 日、苓│        │
│    │        │        │捐贈人：丙○○│        │雅稽徵所│        │
├──┼────┼────┼───────┼────┼────┼────┤
│ 6  │庚○○  │12,000元│200,000元     │89年度  │90年3 月│42,001元│
│    │        │        │89年6月2日    │        │29日、苓│        │
│    │        │        │捐贈人：庚○○│        │雅稽徵所│        │
│    │        ├────┼───────┼────┼────┼────┤
│    │        │12,000元│200,000元     │90年度  │91年5 月│26,000元│
│    │        │        │90年9月5日    │        │14日、苓│        │
│    │        │        │捐贈人：庚○○│        │雅稽徵所│        │
├──┼────┼────┼───────┼────┼────┼────┤
│ 7  │子○○  │12,000元│200,000元     │89年度  │90年4 月│41,388元│
│    │        │        │89年6月2日    │        │1 日、苓│        │
│    │        │        │捐贈人：子○○│        │雅稽徵所│        │
│    │        ├────┼───────┼────┼────┼────┤
│    │        │12,000元│200,000元     │90年度  │91年6 月│42,000元│
│    │        │        │90年9月5日    │        │6 日、苓│        │
│    │        │        │捐贈人：子○○│        │雅稽徵所│        │
├──┼────┼────┼───────┼────┼────┼────┤
│ 8  │丑○○  │12,000元│200,000元     │89年度  │90年3 月│42,000元│
│    │        │        │89年6月1日    │        │26日、苓│        │
│    │        │        │捐贈人：丑○○│        │雅稽徵所│        │
├──┼────┼────┼───────┼────┼────┼────┤
│ 9  │壬○○  │6,000元 │100,000元     │89年度  │90年3 月│30,000元│
│    │        │        │89年3月9日    │        │22日、苓│        │
│    │        │        │捐贈人：壬○○│        │雅稽徵所│        │
├──┼────┼────┼───────┼────┼────┼────┤
│ 10 │癸○○  │12,000元│200,000元     │90年度  │91年5 月│42,000元│
│    │        │        │90年7月3日    │        │28日、苓│        │
│    │        │        │捐贈人：癸○○│        │雅稽徵所│        │
└──┴────┴────┴───────┴────┴────┴────┘
